【裁判字號】    99,抗,259
【裁判日期】    990329
【裁判案由】    聲請沒入保證金
【裁判全文】
臺灣高等法院臺中分院刑事裁定           99年度抗字第259號
抗  告  人  臺灣南投地方法院檢察署檢察官
具  保  人  甲○○
被      告  乙○○
上列抗告人因聲請沒入保證金案件，不服臺灣南投地方法院中華
民國99年2月22日裁定（99年度審聲字第97號），提起抗告，本
院裁定如下：
    主  文
抗告駁回。
    理  由
一、本件抗告意旨略以：原裁定諭知本件駁回沒入保證金之聲請
    ，並認係依刑事訴訟法第118條、第119條第l項之規定為裁
    定。然查本件被告乙○○（下稱被告）經臺灣南投地方法院
    檢察署執行科依法傳喚、拘提未著後發布通緝，此時之具保
    人甲○○（下稱具保人）即應依前開規定；具保之被告逃匿
    者，應命具保人繳納指定之保證金額，並沒入之，不繳納者
    ，強制執行，保證金已繳納者，沒入之，是本件具保人之保
    證金繳納義務，係以所具保之被告「逃匿時」發生。本件99
    年度執聲沒字第12號「聲請時（即99年2月4日）」，被告亦
    在「逃匿中」，具保人自無解於繳納保證金之義務，法律亦
    無規定具保人得因「裁定沒保時」之特定事由而免除繳納義
    務。且原裁定所引最高法院93年度臺非字第268號尚非判例
    ，逕認「具保停止羈押之被告逃匿，於緝獲歸案再執行羈押
    時，具保人之具保責任即因被告再羈押而告消滅，法院在被
    告逃匿中未裁定沒入保證金，自不得於被告再羈押後以裁定
    補行沒入」，雖保護人權卻有法外造法之嫌。再以原裁定認
    「是沒入具保人繳納之保證金，應以被告在逃匿中為其要件
    」，究以「聲請時」或「裁定時」為據？以法院審理之殺人
    案件為例，判決被告有罪時，被告仍須以「殺人中」為限嗎
    ？非也，乃被告「曾經」殺人才被判刑。故本件具保人所具
    保之被告逃匿者，具保人即已該當於繳納或沒入保證金之要
    件，要無其它足堪免除之規定。原裁定以「被告已於99年2
    月6日入監執行另案違反毒品危害防制條例案件」、「被告
    逃匿之事實已不復存在」為要件而駁回聲請，恐有使法院恣
    意決定裁定時，而崩壞具保制度之危險。故本件之駁回聲請
    難認允當，請撤銷原裁定，另為適當之裁定云云等語。
二、按具保停止羈押之被告逃匿者，應命具保人繳納指定之保證
    金額並沒入之，不繳納者強制執行，保證金已繳納者沒入之
    ；又再執行羈押，免除具保之責任，刑事訴訟法第118條、
    第119條第1項分別定有明文。次按沒入具保人繳納之保證金
    ，應以被告在逃匿中為其要件，具保停止羈押之被告雖曾逃
    匿，但既經緝獲歸案，即不可再謂其逃匿而裁定沒入具保人
    繳納之保證金（最高法院87年度臺抗字第406號裁定意旨參
    照）。是沒入具保人繳納之保證金，應以被告在逃匿中為其
    要件，具保停止羈押之被告逃匿，於緝獲歸案再執行羈押時
    ，具保人之具保責任即因被告再羈押而告消滅，法院在被告
    逃匿中未裁定沒入保證金，自不得於被告緝獲再執行羈押後
    以裁定補行沒入（此亦有最高法院75年度臺非字第247號判
    決要旨足參），足徵上開規定所指「被告逃匿」之認定時點
    ，應以法院就檢察官聲請沒入保證金而為「裁定時」為準，
    而非以檢察官向法院提出沒入保證金之「聲請時」為據甚明
    。
三、經查：
（一）被告前因違反毒品危害防制條例案件，經臺灣南投地方法
      院檢察署檢察官（下稱抗告人）指定保證金額新臺幣10,
      000元，由具保人甲○○繳納現金後，已將被告釋放。嗣
      經臺灣南投地方法院以98年度審埔刑簡字第117號判決判
      處有期徒刑2月確定在案，此有臺灣高等法院被告前案紀
      錄表1份附卷可稽。後經移送臺灣南投地方法院檢察署執
      行，被告經合法傳喚無正當理由未到案，亦拘提未獲，被
      告更未在監執行或羈押中，此有被告自行繳納保證金證明
      書、臺灣南投地方法院檢察署收受刑事保證金通知、臺灣
      南投地方法院檢察署投檢刑保收字第98000305號刑事保證
      金收據、臺灣南投地方法院檢察署送達證書、臺灣南投地
      方法院檢察署辦理分期繳納罰金執行案件進行表、臺灣高
      等法院被告前案紀錄表、法務部戶役政連結作業系統個人
      戶籍資料、法務部全國檢察官線上查詢刑案人犯在監所最
      新資料報表各1份在卷可按。抗告人向原審法院聲請沒入
      保證金，經原審法院於99年2月22日以99年度審聲字第97
      號裁定駁回該聲請後，不服該裁定提起抗告，亦有上開刑
      事裁定在卷可憑。
（二）本件抗告人向原審法院提出聲請沒入保證金時，雖在被告
      因逃匿遭緝獲前，惟原審法院於99年2月22日裁定時，被
      告已於99年2月6日因另案遭緝獲入監執行，此有臺灣高等
      法院被告前案紀錄表各1份在卷可查，是縱被告確曾有抗
      告人所指之逃匿事實，然被告逃匿之事由業已消滅，且具
      保人之具保責任即因被告再執行羈押而告消滅，自難於受
      刑人緝獲後再以裁定補行沒入。是依上開說明，法院自不
      得再以其逃匿而裁定沒入具保人繳納之保證金。另抗告意
      旨所指原審裁定將恐使法院恣意決定裁定之時點，進而崩
      壞具保制度之危險云云，惟法院作成裁定時，自當應以裁
      定時之客觀情狀為準以為綜合判斷之，此屬自然之法理，
      殊無法院於法外造法之虞。
四、綜上所述，原審裁定認抗告人聲請沒入具保人繳納之保證金
    並無理由，而駁回抗告人之聲請，其認事用法經核尚並無不
    當，抗告人執前詞提起抗告，指摘原審裁定不當，並無理由
    ，應予駁回。
據上論結，應依刑事訴訟法第412條，裁定如主文。
中    華    民    國    99    年    3     月    29    日
            刑事第十二庭  審判長法  官  康  應  龍
                                法  官  黃  家  慧
                                法  官  楊  真  明
上列正本證明與原本無異。
不得再抗告。
                                書記官  李  淑  芬
中    華    民    國    99    年    3     月    29    日

司法院資訊處製作；財團法人民間司法改革基金會備份。
